臺灣臺北地方法院交通事件裁定　　　　96年度交聲字第1073號
原處分機關　交通部公路總局台北區監理所
異　議　人　甲○○
即受處分人
上列受處分人因違反道路交通管理處罰條例事件，對於交通部公
路總局臺北區監理所中華民國96年9月10日所為之處分（原處分
字號：北監營市裁字第裁40-AEW242860號、第裁40-AEW242861號
），聲明異議，本院裁定如下：
    主  文
交通部公路總局臺北區監理所96年9月10日北監營市裁字第裁
40-AEW242861號舉發違反道路交通管理事件裁決撤銷。
甲○○汽車駕駛人，不服從交通勤務警察之稽查，處罰鍰新台幣
壹仟元，並記違規點數壹點。
其餘異議駁回。
    理  由
一、按按紅實線設於路側係用以禁止臨時停車；汽車駕駛人在設
    有禁止臨時停車標誌、標限處所臨時停車者，處新臺幣（下
    同）300元以上600元以下罰鍰，道路交通標誌標線號誌設置
    規則第149條第1項第1款第5目、道路交通管理處罰條例第55
    條第3款分別定有明文。另按汽車駕駛人，駕駛汽車有違反
    道路交通管理處罰條例之行為，經交通勤務警察制止時，拒
    絕接受稽查而逃逸者，除按各該規定處罰外，處新臺幣（下
    同）3000元以上6000元以下罰鍰；汽車駕駛人有道路交通管
    理處罰條例第60條第1項、第2項第3款之情形者，除依原條
    款處罰鍰外，並予記點1點，道路交通管理處罰條例第60條
    第2項第3款、第1項、第63條第1項第1款分別定有明文。再
    者，按「汽車駕駛人之行為有下列情形之一，當場不能或不
    宜攔截製單舉發者，得逕行舉發：…四、不符指揮稽查而逃
    逸」，為道路交通管理處罰條例第7條之2第1項第4款所明定
    規定。
二、原處分意旨略以：本件異議人即受處分人甲○○於民國96年
    7月17日17時52分許，駕駛車牌號碼440-LH號營業用小客車
    ，在臺北市○○○路與常德街之紅線處違規臨時停車，值勤
    員警見狀上前攔停，並請其出示駕照、行照，然異議人於員
    警尚未完成舉發程序前，即強索回駕照、行照，逕行駕駛該
    車離去，員警記下車牌號碼及駕駛人特徵，依紅線臨時停車
    及不服指揮稽查而逃逸之規定，逕行舉發並分別填制北市警
    交大第AEW242860號、第AEW242861號舉發違反道路交通管理
    事件通知單，嗣異議人於應到案期日前陳述不服舉發，原處
    分機關遂依違反道路交通管理處罰條例第55條第3款、第60
    條第1項及違反道路交通管理事件統一裁罰標準及處理細則
    規定，就紅線臨時停車部分裁處其罰鍰300元整；就拒絕停
    車接受稽查而逃逸部分罰鍰3,000元等語。
三、異議人聲明異議狀之異議意旨略以：其不否認有於舉發通知
    單上記載之時間、地點臨時停車，但其車身一半在停車格內
    ，並未違規，員警前來取締時，其已出示駕照、行照供員警
    紀錄在掌上型電腦內，且員警當場並未告知其有紅線臨停，
    只說是「違法」，此已超出該員警職權範圍，其要求管區警
    員合辦此案卻遭取締員警拒絕，其遂告知要到臺北市中正一
    分局報案、要拿回駕照、行照，絕無強搶駕照、行照之行為
    ，也無逃離之問題，為此聲明不服云云。
四、經查：
    (一)異議人於96年7月17日17時52分許，駕駛車牌號碼440-LH
      號營業用小客車（按：當時未載客），在台北市○○○路
      與常德街附近，將上開營業用小客車臨時停車在劃有「禁
      止臨時停車」紅色標線之人行道旁，業據證人即警員乙○
      ○於本院訊問時證稱：當天在台北市○○○路與凱達格蘭
      大道景福門附近執行交通疏導勤務，發現中山南路與常德
      街附近有車輛在交岔路口10公尺內違規臨時停車，遂前往
      取締，結果發現異議人違規在紅線臨時停車，並非車身一
      半在停車格內而是完全臨時停在停車格之外，就上前請異
      議人出示駕照、行照並告知違規停車之狀況等語（見本院
      96 年10月15日訊問筆錄），並提出異議人臨時停車處所
      照片2張（事後拍攝）附卷可參，佐以異議人於陳情書內
      亦不否認於上揭時間於該處所臨時停車之事實（見本院卷
      第14頁所附之異議人陳情書第1頁），足認異議人於上開
      時地駕駛車牌號碼440-LH號營業用小客車因故將之臨時停
      車（按依道路交通管理處罰條例第3條第9款之規定，所謂
      「臨時停車」，乃指車輛因上、下人、客，裝卸物品，其
      引擎未熄火，停止時間未滿3分鐘，保持立即行駛之狀態
      ），而細觀證人乙○○所提出之照片顯示，在常德街靠近
      臺大醫院舊院區○○○道旁劃設有供作一般營業用小客車
      臨時停車，用以等候載送乘客之停車格，該停車格外之人
      行道旁全劃設「禁止臨時停車」紅色標線，是以無論異議
      人所駕駛之營業小客車係一半車身或全部停放在停車格外
      ，均屬違規行為，更何況依證人乙○○所述，異議人所駕
      駛之車輛係完全停放在停車格之外，是以異議人確有於上
      開時地於劃設有禁止臨時停車標線（即紅實現）臨時停車
      之行為至為顯然。
    (二)至於異議人有無拒絕稽查而強索駕照、行照後離去之行為
      ，證人乙○○到庭結證稱：當天伊身穿警用反光背心、背
      槍、無線電，且佩帶警帽，伊發現異議人在紅線處臨時停
      車，就走到其駕駛座左邊車窗告知違規並要求其出示駕照
      、行照，異議人有交付駕照、行照，伊為了安全拿了駕照
      、行照後就走到右後方，此時異議人也下車跟著走過來，
      正當伊要填舉發通知單時，異議人就搶走駕照、行照且罵
      伊是假警察、其沒有違規等語，接著就把車子開走，因為
      發生的很快，伊來不及反應車子就開走，伊顧及比例原則
      就逕行舉發，當天晚上約七點左右異議人有到中正一分局
      要求拿回舉發通知單，但伊已依法完成舉發，所以沒有發
      還等語甚詳（見同上訊問筆錄），並有臺北市政府警察局
      中正第一分局書函在卷以佐其說；雖異議人堅稱：當時有
      告知員警其要拿回駕照、行照，並沒有強搶云云，然證人
      乙○○之證詞，非但就異議人違規在禁止臨時停車處所（
      即紅線）臨時停車之情形證述甚詳，且異議人紅線臨時停
      車違規在先，員警要求出示證件而填具舉發通知單屬正常
      取締違規程序，焉有在尚未填寫舉發通知單前，即無端任
      由違規人取走駕照、行照，甚或讓違規人逕行將車開走，
      況證人乙○○所述業經具結擔保證詞實在，且其與異議人
      素未謀面、又無怨隙，實難想像其有自陷偽證刑責而構詞
      誣賴異議人之理，且按交通警察製單舉發違反道路交通管
      理處罰條例所列之違規事實，本質上為行政處分，係公務
      員基於職務上之權力，依法就特定之具體事件所為具公法
      上效果之單方行政行為，基於公務員為公法上行為具有公
      信力之原則，該行政行為當可被推定為真正，其據以依法
      處分之事實認定亦為正確無誤，是若無證據足資證明執勤
      員警之舉發有誤或有捏造事實違法取締之情事，則執勤警
      員本其維護交通秩序、安全職責所為之舉發，自應受到合
      法、正確之推定，從而應可認定證人乙○○所為上開證詞
      可信為真實。是以依證人乙○○前述證言，參以異議人於
      陳情書內記載「在臺大醫院常德街計程車停車格遭臂章號
      碼18828、身穿警察制服員警敲擊車身，並告知臨檢，甲
      ○○馬上拿出駕照、行照」等語，足認異議人於遭證人乙
      ○○要求出示證件時，已明知證人乙○○為警員，且欲稽
      查證件、準備舉發，其竟強行將交付給證人乙○○持有之
      證件取回，不待證人填製舉發通知單，即擅自離去，其確
      有拒絕接受稽查而逃逸之行為，是異議人所稱要離開不算
      逃逸云云，顯然故意忽略其拒絕出示證件接受稽查而逕行
      駕車離開之違規重點，其所為業已該當上開條文所示情形
      甚為明確。
    (三)綜上所述，本件事證明確，異議人所有之前揭營業用自小
      客車有於上揭時、地在設置有禁止臨時停車標線處違規臨
      時停車、不服取締之行為，堪以認定。
五、綜上所述，異議人駕駛車牌號碼440-LH號營業用小客車於96
    年7月17日17時52分許，在設有禁止臨時停車標線之臺北市
    ○○○路、常德街臨時停車，顯已違反道路交通管理處罰條
    例第55條第3款之情形，是以原處分機關據此以北監營市裁
    字第裁40-AEW242860號裁決書認異議人在設有禁止臨時停車
    標線處所臨時停車（紅線臨停），裁處罰鍰300元，並無任
    何違法或不當之處，異議人空言否認此部分違規，為無理由
    ，應駁回異議人此部分聲明異議。至於異議人於禁止臨時停
    車處所臨時停車後，經執行交通勤務員警乙○○攔查制止，
    異議人起初雖將駕、行照交予員警乙○○，卻在見乙○○填
    單舉發時自行將駕、行照取回離去，由於證人乙○○既係為
    執行該處交通勤務而上前稽查，自屬依法行政行為，異議人
    經證人乙○○稽查，認自己未違規而逕自取回駕、行照離去
    ，未予理會，應違反道路交通管理處罰條例第60條第2項第1
    款之不服從交通勤務警察稽查之情形，其所為核與道路交通
    管理處罰條例第60條第1項規定之「汽車駕駛人，駕駛汽車
    有違反道路交通管理處罰條例之行為，經交通勤務警察或依
    法令執行交通稽查任務人員制止時，不聽制止或拒絕停車接
    受稽查而逃逸」之要件尚屬有間，原處分機關就此部分依道
    路交通管理處罰條例第60條第1項規定裁處異議人罰鍰，容
    有未洽。異議人就此部分否認違規，提起異議，雖無理由，
    惟原處分機關此部分（即北監營市裁字第裁40-AEW242861號
    裁決書）既有上開可議之處，自應由本院將原處分此部分撤
    銷，並依道路交通管理處罰條例第60條第2項第1款、第63
    條第1項第1款規定，就異議人不服從交通勤務警察之稽查違
    規行為，處罰鍰1000元，並記違規點數1點。
六、據上論斷，應依道路交通管理處罰條例第87條第2項、道路
    交通案件處理辦法第19條、第20條前段，裁定如主文。
中　　華　　民　　國　　96　　年　　12　　月　　11　　日
                  交通法庭法　官　何俏美
上正本證明與原本無異。
如不服本裁定，應於裁定送達後5日內向本院提出抗告狀。
                          書記官  林曉郁
中　　華　　民　　國　　96　　年　　12　　月　　11　　日
